【裁判字號】    98,聲再,17
【裁判日期】    980727
【裁判案由】    聲請再審
【裁判全文】
臺灣板橋地方法院刑事裁定              98年度聲再字第17號
聲  請  人  甲○○
即受判決人          外僑居留證.
上列聲請人即受判決人因違反電子遊戲場業管理條例案件，對於
本院中華民國96年12月18日所為第二審確定判決（96年度簡上字
第591 號），聲請再審，本院裁定如下：
    主  文
再審之聲請駁回。
    理  由
一、聲請再審意旨略以：本件聲請人即受判決人甲○○因違反電
    子遊戲場業管理條例案件，而受有罪判決，惟本案實情係聲
    請人僅為該「滇味小館」之服務生，實際負責人為吳國文，
    該小吃店確實由吳國文承租並經營，聲請人僅為該店受雇之
    服務生，工作內容均受負責人吳國文之指示，對於擺放經營
    上開電子遊戲機並無決定之權限，案發當日電玩業者「李全
    億」請求於「滇味小館」放置該電玩機具，當時負責人吳國
    文並未在場，聲請人當場亦無權決定准許與否，於是聲請人
    以電話告知吳國文，經吳國文於電話中同意後，由聲請人將
    吳國文之意見轉知「李全億」，方將該電玩機具擺設於店內
    。且本案確定後，本案實際行為人即小吃店負責人吳國文，
    不忍聲請人無辜遭受刑罰，主動出具證明書乙份予聲請人並
    陳明本案事實真相，並願意承擔本件法律責任，故該由吳國
    文所主動出具之證明書及店面租約等資料，足證本件行為人
    並非聲請人，而係小吃店老闆吳國文，且足認吳國文等先前
    證述並非實在，聲請人所提出證明書及房屋租約等資料應屬
    於使受有罪判決之人應受無罪判決之新證據，應合於聲請再
    審之要件，請鈞院准予裁定再審並撤銷改判無罪，以免冤抑
    云云。
二、按有罪之判決確定後，有因發現確實之新證據，足認受有罪
    判決之人應受無罪、免訴、免刑或輕於原判決所認罪名之判
    決者，為受判決人之利益，得聲請再審，刑事訴訟法第420
    條第1 項第6 款定有明文。次按該款所謂確實之新證據，固
    非以絕對不須經過調查程序為條件，但必須可認為確實足以
    動搖原確定判決而為受判決人有利之判決者為限，倘受判決
    人因對有利之主張為原確定判決所不採，事後任意由人出一
    證明書，證明受判決人前次所為有利之主張，係屬實在，憑
    以聲請再審，此項證據既非判決後所發見，又非不須調查之
    確定新證據，顯然不足以使原確定判決發生動搖，即難據以
    開始再審，49年台抗字第72號判例、50年台抗字第104 號判
    例意旨可資參照。再按該款所謂發見確實之新證據，係指該
    證據於事實審法院判決前已經存在，為法院、當事人所不知
    ，不及調查斟酌，至其後始行發見，且就證據本身形式上觀
    察，固不以絕對不須經過調查程序為條件，但必須顯然可認
    為足以動搖原有罪確定判決，而為受判決人無罪、免訴、免
    刑或輕於原判決所認罪名之判決者為限。故受理聲請再審之
    最後事實審法院，應就聲請再審理由之所謂「新證據」，是
    否具備事實審判決前已經存在，為法院、當事人所不知，事
    後方行發見之「嶄新性」，及顯然可認足以動搖原有罪確定
    判決，應為無罪、免訴、免刑或輕於原判決罪名之「顯然性
    」二要件，加以審查，為判斷應否准予開始再審之準據。最
    高法院93年台抗字第98號判決意旨可參。末按刑事訴訟法第
    420 條第1 項第6 款所謂「發現確實之新證據」，如首開說
    明，係指該項證據足以動搖原確定判決，而於當時即已存在
    ，只為法院及當事人所不知，待判決後始行發現者而言。如
    係事後任由一人出具一證明書證明受判決人以前所為有利之
    主張係屬實在，而不足以推翻原確定判決所憑之證據者，即
    非上述所謂確實之新證據，又人證係以證人之證言為證據資
    料，故以證人為證據方法，以其陳述為證明之作用者，除非
    其於另一訴訟中已為證言之陳述，否則不能以其事後所製作
    記載見聞事實之文書，謂其係根據該人證成立於事實審法院
    判決之前，而認該文書為新證據，最高法院93年台抗字第57
    6 號判決意旨可資參考。
三、經查，本件聲請人即受判決人因共同違反未依電子遊戲場業
    管理條例規定辦理營利事業登記者，不得經營電子遊戲場業
    之規定，經本院以96年度簡上字第591 號判處拘役50日，如
    易科罰金以新臺幣１千元折算1 日，減為拘役25日，如易科
    罰金以新臺幣1 千元折算1 日，並於96年12月18日確定，有
    該判決書及臺灣高等法院被告前案紀錄表在卷可稽。而聲請
    人所提出之證明書乙份，係由吳國文於97年11月30日所出具
    ，則此份證明書顯係證人吳國文於事後所製作記載其見聞之
    文書，並非事實審判決前已經存在而於判決後始行發見之「
    新證據」，應堪認定。況且，本件聲請人主張其僅為該店受
    雇之服務生，工作內容均受滇味小館負責人吳國文之指示，
    對於擺放經營上開電子遊戲機並無決定之權限乙節，此一對
    被告有利之事實，已為原審所不採，認定聲請人對於在滇味
    小館內擺放賭博性電子遊戲機台係有決定之權限，並已於前
    揭判決書中詳細敘明理由。另參酌聲請人於警詢時確係供稱
    ：「（問：滇味小館營業性質為何？負責人為誰？）滇味小
    館是小吃餐飲，我是負責人之一」、「我並不知道警察所查
    扣之電玩機台屬於違法賭博電玩，所以才同意擺設。」、「
    警方查獲時該機台有插電營業。並可以直接投幣跟退幣，至
    於如何把玩跟比率多少我不知道，但他有說會補貼我些許的
    水電費」等語（見本案偵查卷第6 至7 頁），又其於原審準
    備程序時陳稱：「我們的店除了我之外，還有我表姐劉安銘
    ，我表姊夫吳國文是老闆，是他們2 人找我去幫忙，月薪2
    萬元，是我表姊夫付我薪資的，他休假才會來，小吃店的帳
    是我表姊跟我一起管，到晚上時，我表姊會把一部分的錢帶
    回去給我表姊夫。」等語（見原審卷第16 -18頁）；復據證
    人即查獲警員洪正文於原審審理中證稱：伊去現場查獲時看
    到該遊戲機放在店內的左手邊有插電，且機器螢幕上有顯示
    投幣過的金額，伊先拍照，並請店內老闆過來，當時是被告
    過來，伊問被告老闆是誰，被告說其與劉安銘合資經營，由
    被告負責外場，劉安銘則負責內場，伊就請被告到派出所作
    筆錄等語明確（見原審卷第44頁）；又證人劉安銘於原審審
    理時證稱：「當天我在店內睡覺，被告在顧店，我醒來時就
    看到店裡放那台機器，我就問被告，他說別人放的，…」等
    語（見原審卷第38頁）；證人吳國文於原審時係具結證稱：
    「（問：滇味小館何人經營？）我出資，由我太太經營，我
    有空才去幫忙。」、「（問：店內有放1 台電動玩具，是否
    知道？）我上班，我太太打電話給我，說有人來擺放機器，
    我問說為什麼，她說對方說那是合法的，因為我沒有看到機
    器，…」等情節（見原審卷第42頁），迭經本院依職權調閱
    該刑事案卷全卷查核無誤。則聲請人所提出之前揭證明書之
    內容雖為：「茲因證明人在永和市○○路373 巷5 號1 樓以
    資開立滇味小館經營小本餐飲，於96年3 月29日有電玩業者
    前來遊說請求准予放置電玩小瑪麗遊戲機1 台，因本人適不
    在場，經所僱幫工之甲○○電告，本人係以益智遊戲而同意
    ，准予放設，放設之事應由本人承擔法律責任」等語，顯已
    與證人吳國文於原審之前揭證詞相互歧異，亦與聲請人先前
    供述及證人洪正文、劉安銘證述情節不符，故從前揭證明書
    本身之形式上觀察，其內容是否確實，誠屬有疑，並無顯然
    可認為足以動搖原有罪確定判決。從而，前揭證明書係欠缺
    「嶄新性」及「顯然性」至明。再者，聲請人所提出之房屋
    租賃契約書（簽約日期：96年4 月15日），雖係事實審判決
    前已經存在，而未於原審審理提出，惟該書證僅係證明滇味
    小館之營業所係由吳國文所承租，而證人吳國文既已於原審
    證稱滇味小館係其出資，由其太太經營等情，顯見滇味小館
    之營業所承租人並非實際經營者，原審亦並非以本件聲請人
    為滇味小館營業所之承租人與否，做為其是否為有權決定在
    滇味小館店內擺放電子遊戲機台之人之判斷準據，是以，該
    份房屋租賃契約書，顯然不足以動搖原有罪確定判決。
四、綜上所述，揆諸前揭刑事訴訟法規定及最高法院裁判意旨，
    本件聲請人為聲請再審所舉出之證據並不符合刑事訴訟法第
    420 條第1 項第6 款所謂「確實之新證據」之要件，是本件
    再審之聲請為無理由，應予駁回。
據上論結，應依刑事訴訟法第434 條第1 項，裁定如主文。
中    華    民    國    98    年    7     月    27    日
                  刑事第十七庭 審判長法  官  林淑婷
                                     法  官  邱景芬
                                     法  官  饒金鳳
上列正本證明與原本無異。
如不服本裁定，應於裁定送達後五日內敘明抗告理由，向本院提
出抗告狀。
                                     書記官  莊川億
中    華    民    國    98    年    7     月    27    日


司法院資訊處製作；財團法人民間司法改革基金會備份。
